【裁判字號】    89,易,2571
【裁判日期】    900423
【裁判案由】    詐欺
【裁判全文】
臺灣板橋地方法院刑事判決                        八十九年度易字第二五七一號
    公  訴  人  臺灣板橋地方法院檢察署檢察官
    被      告  卯○○
    選任辯護人  易定芳律師
右列被告因詐欺案件，經檢察官提起公訴（八十九年度偵字第一四七六號），本院判
決如左：
    主  文
卯○○連續行使偽造私文書，足以生損害於他人，累犯，處有期徒刑陸月，如易科罰
金，以佰元折算壹日。
    事  實
一、卯○○前於民國八十五年間因犯賭博罪，經本院於八十五年四月二十二日以八十
    五年度易字第一七六六號判處有期徒刑四月，併科罰金三萬元，同年五月二十日
    確定，同年六月十七日執行完畢。猶不知悔改，於八十七年四月一日，在台北縣
    永和市○○路四○三號之住處，自任會首，召集含會首共三十四會之內標型（即
    投標會員以一定金額之標息得標後，尚未得標之活會會員者，扣除該得標者之標
    息金額繳納會款）民間互助會（會員姓名詳如附表壹所載），約定會期自八十七
    年四月一日起（僅收取俗稱「會頭錢」，自八十七年五月一日起，由會員開始標
    取會款），預計至八十九年九月一日止，每會會款均為新臺幣（下同）三萬元，
    底標金額為三千元，每月一日晚上八時，在上址處所開標一次，而每年四、十月
    之十五日各加標一次（八十七年四月十五日不加標），詎卯○○竟利用該互助會
    會員彼此不完全認識，且未全部前往參與開標之機會，基於意圖為自己不法所有
    ，並基於詐欺取財及偽造私文書之概括犯意，而為左列犯行：
  (1)八十七年十月十五日，在上開處所內，在未徵得會員子○○同意下，擅自偽以子
    ○○名義參與投標，在投標單上偽填標金「六千八百元」及偽簽「子○○」之署
    名，而偽造該依習慣足以表示其參與互助會投標標取會款用意證明之標單準私文
    書，持以行使參與投標，標取會款，並向該互助會如附表貳編號一（註一）所示
    之活會會員，佯稱該月會款係由子○○得標（對子○○則泛稱其他會員得標）等
    語，致如附表貳編號一（註一）所示活會會員均不疑有詐，陷於錯誤，而先後各
    交付扣除標單所載標息之活會會款二萬三千二百元（即00000－0000＝23200元）
    予卯○○，足以生損害於被冒標者子○○及其他活會會員（冒標時間、被冒標者
    、活會會員、詐得金額，均詳如附表貳編號一所示）。
  (2)八十八年一月一日，在上開處所內，未經會員甲○○同意，擅自偽以許萬松名義
    （實際係由甲○○加入）參與投標，在投標單上偽填「六千三百元」及偽簽「許
    萬松」之署名，而偽造標單持以行使參與投標，標取會款，並向該互助會如附表
    貳編號二（註二）所示之活會會員，佯稱該月會款係由許萬松得標（對甲○○則
    泛稱其他會員得標）等語，致如附表貳編號二（註二）所示活會會員均不疑有詐
    ，陷於錯誤，而先後各交付扣除標單所載標息之活會會款二萬三千七百元（即
    00000－0000＝23700元）予卯○○，足以生損害於被冒標者及其他活會會員（冒
    標時間、被冒標者、活會會員、詐得金額，均詳如附表貳編號二所示）。
  (3)八十八年四月一日，在上開處所內，未經庚○○同意下，擅自偽以會員庚○○名
    義參與投標，在投標單上偽填「六千三百元」及偽簽「庚○○」之署名，而偽造
    標單持以行使參與投標，標取會款，並向該互助會如附表貳編號三（註三）所示
    之活會會員，佯稱該月會款係由庚○○得標（對庚○○則泛稱其他會員得標）等
    語，致如附表貳編號三（註三）所示活會會員均不疑有詐，陷於錯誤，而先後各
    交付扣除標單所載標息之活會會款二萬三千七百元（即00000－0000＝23700元）
    予卯○○，足以生損害於被冒標者庚○○及其他活會會員（冒標時間、被冒標者
    、活會會員、詐得金額，均詳如附表貳編號三所示）。
  (4)八十八年六月一日，在上開處所內，未經辛○○同意，擅自偽以會員張明月名義
    （實際即為辛○○以張明月名義加會）參與投標，在投標單上偽填「六千五百元
    」及偽簽「張明月」之署名，而偽造標單持以行使參與投標，標取會款，並向該
    互助會如附表貳編號四（註四）所示之活會會員，佯稱該月會款係由張明月得標
    （對辛○○則泛稱其他會員得標）等語，致如附表貳編號四（註四）所示活會會
    員均不疑有詐，陷於錯誤，而先後各交付扣除標單所載標息之活會會款二萬三千
    五百元（即00000－0000＝23500元）予卯○○，足以生損害於被冒標者及其他活
    會會員（冒標時間、被冒標者、活會會員、詐得金額，均詳如附表貳編號四所示
    ）。
  (5)八十八年十月一日，在上開處所內，未經丑○○同意，擅自偽以會員丑○○名義
    參與投標，在投標單上偽填「六千五百元」及偽簽「丑○○」之署名，而偽造該
    標單持以行使參與投標，標取會款，並向該互助會如附表貳編號五（註五）所示
    之活會會員，佯稱該月會款係由丑○○得標（對丑○○則泛稱其他會員得標）等
    語，致如附表貳編號五（註五）所示活會會員均不疑有詐，陷於錯誤，而先後各
    交付扣除標單所載標息之活會會款二萬三千五百元（即00000－0000＝23500元）
    予卯○○，足以生損害於被冒標者及其他活會會員（冒標時間、被冒標者、活會
    會員、詐得金額，均詳如附表貳編號五所示）。
  嗣於八十八年十二月間，卯○○因週轉困難停止該互助會，經活會會員發現互助會
  僅剩十次會期，竟有十五個活會會員尚未得標，始查知卯○○有冒標之情。
二、案經被害人辰○○○、丙○○、甲○○、寅○○○、癸○○、丁○○、乙○○、
    壬○○○、己○○訴請臺灣板橋地方法院檢察署檢察官偵查起訴。
    理  由
一、訊據被告卯○○固坦承伊於右揭時、地招組如附表壹所示之互助會等情不諱，惟
    矢口否認有何冒標詐欺及偽造文書之犯行，辯稱：已得標會員子○○、辛○○（
    含張明月共二會）、丑○○、庚○○均曾同意伊以其等名義借標，至八十八年十
    二月倒會時，尚餘活會會員十人，與所剩之十次會期相符，伊並無冒標之情云云
    。經查：
  (一)被告於八十七年四月一日，在台北縣永和市○○路四○三號之住處，自任會首，
    召集含會首共計三十四會之內標型民間互助會，約定會期自八十七年四月一日起
    至八十九年九月一日止，每會會款三萬元，底標金額為三千元，每月一日晚上八
    時，在上址處所開標一次，而每年四、十月之十五日各加標一次（八十七年四月
    十五日不加標），嗣於八十八年十二月一日最後一次標會後，即宣告停會，及停
    會後填寫會款積欠明細表，並透過律師與未得標之活會會員協議解決積欠會款等
    情，除據被告自承在卷，並經告訴人等指訴綦詳，復有互助會會單影本、會款積
    欠明細表影本、會員得標明細表影本各一紙及和解協議書正本與影本多份在卷可
    稽，足認被告此部分之自白與事實相符，堪予採信。由是觀之，該互助會八十八
    年十二月一日最後一次標會後，自八十九年一月一日起算至該會預計八十九年九
    月一日完會（含八十九年四月十五日加標一次），應尚餘十名活會會員甚明。
  (二)再觀諸告訴人等所提出、被告自承由其所填寫之「會款積欠明細表」，其上之「
    會錢（１）」欄內，即本件互助會，其內記載有積欠甲○○（記載金額為一百零
    八萬元，即含甲○○、許萬松共二會）、子○○、張明月、庚○○、丑○○等五
    名會員金額，且與其他潘美玉、癸○○（即陳銀秀）、林長清、林春紅、林志金
    、陳麥、李金盆、林寶連等活會會員之金額，被告於會款積欠明細中將上開會員
    同列，嗣後並分別與渠等訂立和解協議書，顯然該欄內有記載金額之會員，均係
    本件互助會之尚未得標活會會員；再據被告於九十年四月二日陳報狀所附之載有
    各次標會會員、金額之會款單（下簡稱：甲會單）觀之，會員陳瑞伶共上三會，
    八十八年二月一日、同年十二月一日標得二會，尚餘一會為活會等情，則陳瑞伶
    與上述甲○○（即含甲○○、許萬松共二會）、子○○、張明月、庚○○、丑○○、潘美玉、癸○○（即陳銀秀）、林長清、林春紅、林志金、陳麥、李金盆、
    林寶連等十五名會員，均屬活會會員。而本互助會停會後，至完會止，應僅餘十
    名活會，業見前述(一)，則被告顯然從中冒標五名活會會員之會款。
  (三)被告卯○○雖辯稱，伊曾徵得會員子○○、許萬松（實際係由甲○○加入）、庚○○、辛○○（即以「張明月」名義加入該會部分）及丑○○之同意而借標得會
    款等情，被告雖以前揭情詞置辯，並提出丑○○所簽立之「借標同意證明書」一
    紙為證。然查：
  會員編號十三號「許萬松」之部分，實際係由甲○○加入，與甲○○另以自己名
    義加入該互助會（及會員編號十二號），共計二會，均未曾得標，亦無借標，仍
    為活會等情，迭據告訴人甲○○於偵、審中指述甚詳。再觀之被告所提前開甲會
    單，被告記載許萬松係於八十八年一月一日，以六千三百元得標，足認被告確係
    於該次冒用會員許萬松名義標會，且被告為隱匿其冒用許萬松名義標會情事，其
    於向甲○○收取會款時，衡情應係佯稱該會係其他會員得標，而收取會款（二會
    ），否則被告豈不立即遭會員甲○○發現冒標，而提出質疑。
  會員丑○○之部分，被告固提出署名「丑○○」所出具之「借標同意證明書」一
    紙在卷可查，但觀之該證明書之出具日期為八十九年九月十二日，而被告與丑○○已於八十九年一月十日即就本件會款達成和解，有和解協議書影本一紙在卷可
    憑，則丑○○於與被告達成和解之數月後，方於本件審理期間出具證明書證明借
    標，本院數次傳訊丑○○均未曾到庭，該「借標同意書」是否即足以證明被告確
    有向丑○○借標一事，已堪置疑。況參諸前開「會款積欠明細表」，其上之「會
    錢（１）」欄內，被告係將丑○○列為活會會員，顯見其所辯借標乙節，應屬虛
    構，不足採信。再觀之前開甲會單，被告記載丑○○係於八十八年十月一日，以
    六千五百元得標，足認被告確係於該次冒用會員丑○○名義標會，且依同理，被
    告為隱匿其冒用丑○○名義標會情事，其於向丑○○收取會款時，衡情應係佯稱
    該會係其他會員得標，而收取會款甚明。
  關於會員子○○、辛○○（以「張明月」名義加入部分）之部分，子○○、辛○○固於本院調查中到庭證稱：確曾同意被告借標一事，惟查：１、經本院分別將
    其等與被告施以隔離訊問，證人辛○○陳稱：以「張明月」名義加入之部分，係
    其朋友「張尚文」原本要跟會，但後來沒跟，因會單已確定，才由其頂下張尚文
    之一會，不知道為何會單上沒有張尚文的名字，張明月是其以前的舊名字等語（
    見本院八十九年九月十三日訊問筆錄），此核與被告所稱：起會時辛○○為避免
    他人質疑為何有能力跟二會，所以當初就決定用「辛○○」及「張明月」的名字
    跟二會等情（見同意訊問筆錄），顯有不合；另證人子○○先陳稱：除借標之會
    款外，被告另外向其借款五十萬元，分二次以二十萬、三十萬元償還，均在本件
    倒會之前就已還清云云，經本院當庭提示其與被告簽訂之和解協議書（其上記載
    被告另向子○○借款三十萬元，子○○於八十九年一月十日收訖現金三十萬元）
    ，詢以為何所言與和解協議書所記載內容不同？則其嗣又改稱：二十萬元是倒會
    前還的，三十萬元是倒會後在律師處還的等語（均見同日筆錄），此與被告所稱
    ：另外向子○○所借之五十萬元，均在倒會前都已還清云云（見同日筆錄），亦
    不相符，是證人子○○、辛○○與被告之說詞既有上述不符及瑕疵，其等證稱曾
    同意被告借標云云，已難遽信。再參諸前開「會款積欠明細表」，其上之「會錢
    （１）」欄內，被告係將張明月、子○○均同列為活會會員，此亦徵其所辯借標
    乙節，應屬虛構，不足採信。２、再觀之前開甲會單，被告記載會員張明月於八
    十八年六月一日以六千元得標、子○○係於八十七年十月十五日，以六千八百元
    得標，對照告訴代理人戊○○○（告訴人丁○○之妻）所提出之「會員得標金額
    明細表」（記載有每期之得標金額），該「會員得標金額明細表」內，戊○○○
    記載之每期得標金額，八十七年十月十五日，某會員係以六千八百元得標，八十
    八年六月一日（第十七期）某會員得標之金額，為六千五百元，且戊○○○亦係
    依據此得標金額繳納（即三萬元減六千五百元）會款，亦經戊○○○陳明在卷，
    是該八十八年六月一日得標之金額，自以戊○○○所記載得標金額六千五百元並
    據以繳納會金之金額，較為可採，且此對被告較為有利（因詐得之金額較少）。
    從而，足認被告確係於八十八年六月一日冒用張明月名義，以六千五百元得標，
    及於八十七年十月十五日冒用子○○名義，以六千八百元得標，且被告為隱匿其
    冒用張明月、子○○名義標會情事，其於向張明月、子○○收取會款時，衡情亦
    應係佯稱該會係其他會員得標甚明。
  甲會單上記載，庚○○於八十八年四月一日，以六千三百元得標，應屬死會，惟
    據前開「會款積欠明細表」，其上之「會錢（１）」欄內，被告係將庚○○列為
    活會會員，顯見被告前開所辯借標乙節，應屬虛構，不足採信。且益徵被告確係
    於八十八年四月一日冒用庚○○名義，以六千三百元得標，且被告為隱匿其冒用
    庚○○名義標會情事，其於向庚○○收取會款時，衡情亦應係佯稱該會係其他會
    員得標甚明。
  (三)綜上所述，被告前開所辯，顯係事後卸責之詞，不足採信。本件事證明確，被告
    有如事實欄一、(1)至(5)冒名標會詐得會款之犯行，洵堪認定。
二、查本件之互助會會員投標時，均須於空白紙上填載一定金額之標息並簽名，且被
    告冒標時亦皆有填載一定金額並簽署被冒標者姓名之事實，此據被告於本院審理
    時供明在卷，並經告訴人代理人戊○○○於本院審理時證稱每次開標被告確有拿
    出最高金額標單宣布何人得標無訛；而按民間互助會之標單，僅寫有一定金額及
    標會者之署押，如單從該記載內容上之形式觀之，尚無法瞭解其為何種用意之證
    明，而必須依據會員間標會之習慣，始足以表示該一定金額即為標取會款之利息
    ，該姓名即為標取會款之會員，是偽造標單，應認為係偽造刑法第二百二十條以
    文書論之私文書（最高法院七十四年度台上字第五六一二號判決及同院八十二年
    度台上字第二一七號判決意旨參照）。是核被告意圖為自己不法之所有，假冒會
    員子○○、許萬松、庚○○、張明月（即辛○○）及丑○○之署押，偽造依習慣
    表示投標會款、上載一定標息金額之標單，持向參與本件合會之會員行使，而冒
    標詐取活會會員會款，均足生損害於各該遭冒用名義之合會會員，所為係犯刑法
    第二百十六條、第二百二十條第一項、第二百十條之行使偽造（準）私文書罪，
    及同法第三百三十九條第一項之詐欺取財罪。其所為之偽造署押之行為，為偽造
    （準）私文書之部分行為，而其偽造（準）私文書之低度行為，復為行使偽造（
    準）私文書之高度行為所吸收，皆不另論罪。被告先後多次行使偽造（準）私文
    書及詐欺取財之犯行，均時間緊接，方法相同，各觸犯構成要件相同之罪，顯均
    係基於概括犯意反覆為之，均為連續犯，應分別依刑法第五十六條之規定以一罪
    論，並加重其刑。被告每次所為冒標詐欺取財犯行，皆使各期活會會員（即附表
    貳註一至註五所示之活會會員）陷於錯誤，而各交付會款，均係以一詐欺行為同
    時侵害多數人之財產法益，而觸犯數同種詐欺取財罪名，為一行為觸犯數罪名之
    同種想像競合犯，均應依刑法第五十五條前段之規定，從一重之詐欺取財罪處斷
    。被告所犯連續行使偽造（準）私文書罪與連續詐欺取財罪二罪間，具有手段（
    行使偽造準私文書）與目的（詐欺取財）之牽連關係，為牽連犯，應依刑法第五
    十五條後段規定，從一重之行使偽造（準）私文書罪處斷。又公訴人起訴事實雖
    誤為被告僅向到場會員偽稱其他會員事先寄標，而僅以口頭宣稱何人標金最高云
    云，而未敘及被告行使偽造（準）私文書之犯行，然該部分事實與公訴人起訴之
    犯罪事實既具有牽連犯之裁判上一罪關係，依審判不可分之原則，為起訴之效力
    所及，本院自應併予審理。末查被告有如事實欄所載之論罪科刑執行情形，有台
    灣高等法院檢察署刑案紀錄簡覆表及台灣高等法院被告全國前案紀錄表各一件在
    卷可稽，其於有期徒執行完畢後，五年之內再犯本件有期徒刑以上之本罪，為累
    犯，爰依法遞加重其刑。爰審酌被告犯罪之動機、目的、手段、詐取之金額多寡
    、對被害人所生之危害，並參諸被告犯後之態度，且已陸續與所有活會會員（辰
    ○○○、丙○○、甲○○、寅○○○、癸○○、丁○○、乙○○、壬○○○、己○○、辛○○、子○○、庚○○、丑○○）達成民事和解，有和解協議書正本與
    影本多件在卷足憑，量處如主文所示之刑。又被告行為後原刑法第四十一條之規
    定：「犯最重本刑為三年以下有期徒刑之刑之罪，而受六月以下有期徒刑或拘役
    之宣告，因身體、教育、職業或家庭之關係，執行顯有困難者，得以一元以上三
    元以下折算一日，易科罰金。」，已於九十年一月四日經修正為刑法第四十一條
    第一項，該條之規定為：「犯最重本刑為五年以下有期徒刑之刑之罪，而受六月
    以下有期徒刑或拘役之宣告，因身體、教育、職業或家庭之關係或其他正當事由
    ，執行顯有困難者，得以一元以上三元以下折算一日，易科罰金。但確因不執行
    所宣告之刑，難收矯正之效，或難以維持法秩序者，不在此限。」，並於同年月
    十日經總統公布施行，經新舊法比較結果，以新法有利於被告，依刑法第二條第
    一項前段之規定，應適用有利於被告之新法，即裁判時之刑法第四十一條第一項
    之規定，並諭知易科罰金之折算標準。至於被告所偽造之標單（含其上偽造之署
    押），均未經扣案，被告並供稱均業已丟棄滅失，且依一般民間習慣，標會之後
    標單亦無留存之必要，故上述標單及其上偽造之署押，既均已滅失而不存在，自
    無從再併予宣告沒收，附此敘明。
據上論斷，應依刑事訴訟法第二百九十九條第一項前段，刑法第二條第一項前段、第
五十六條、第二百十六條、第二百二十條第一項、第二百十條、第三百三十九條第一
項、第五十五條，第四十七條、第四十一條第一項，罰金罰鍰提高標準條例第一條前
段、第二條，判決如主文。
本案經檢察官楊四猛到庭執行職務。
中      華      民      國      九十        年    四      月    二十三  日
                                      臺灣板橋地方法院刑事第四庭
                                          法  官  劉  大  衛
右正本證明與原本無異
如不服本判決，應於送達後十日內向本院提出上訴狀
                                          書記官  蕭  興  南
中      華      民      國      九十        年    四      月    二十六  日
附表壹：
┌────┬────┬────────────────┬─────┐
│互助會起│每會金額│  會                      員    │備      註│
│訖時間  │新台幣  │                                │          │
├────┼────┼────────────────┼─────┤
│八十七年│三萬元  │卯○○、庚○○、辰○○○（會單記│其中「許萬│
│四月一日│        │載為林春紅）、丙○○（會單誤植為│松」部分實│
│起至八十│        │林志金）、陳壬致（加入二會）、施│際係由吳寶│
│九年九月│        │美華、陳瑞伶（加入三會）、郭美麗│秀加入    │
│一日止  │        │、甲○○、許萬松、丑○○、癸○○│          │
│        │        │（加入二會，會單記載為陳銀琇）、│          │
│        │        │寅○○○（會單記載為潘美玉）、林│          │
│        │        │長卿、乙○○（會單記載為陳麥）、│          │
│        │        │壬○○○（會單記載為李金盆）、林│          │
│        │        │寶蓮（會單誤植為林寶琳）、陳金莉│          │
│        │        │、張月琴、賴麗雪、賴玉山、辛○○│          │
│        │        │（加入二會，另一會以「張明月」名│          │
│        │        │義加入）、子○○、黃瑞雲、李梅花│          │
│        │        │、時思霞、陳戀、董台岡及卯○○（│          │
│        │        │二人合一會）、林阿尾等共三十四會│          │
└────┴────┴────────────────┴─────┘
附表貳：
┌──┬──────┬─────────────┬───┬───────┐
│編號│犯罪時間（民│  犯      罪    方    法  │被害人│被  害  金  額│
│    │國）        │                          │      │              │
├──┼──────┼─────────────┼───┼───────┤
│一  │八十七年十月│冒用會員子○○名義，並以六│子○○│六十二萬六千四│
│    │十五日（第八│千八百元之標息，偽造標單冒│等活會│百元（27x23200│
│    │會）        │標得逞。                  │會員（│＝626400元)   │
│    │            │                          │註一）│              │
│    │            │                          │      │              │
├──┼──────┼─────────────┼───┼───────┤
│二  │八十八年一月│冒用會員許萬松名義，並以六│許萬松│五十九萬二千五│
│    │一日（第十一│千三百元之標息，偽造標單冒│等活會│百元（25x23700│
│    │會）        │標得逞。                  │會員（│＝592500元)   │
│    │            │                          │註二）│              │
│    │            │                          │      │              │
├──┼──────┼─────────────┼───┼───────┤
│三  │八十八年四月│冒用會員庚○○名義，並以六│庚○○│五十四萬五千一│
│    │一日（第十四│千三百元之標息，偽造標單冒│等活會│百元（23x23700│
│    │會）        │標得逞。                  │會員（│＝545100元)   │
│    │            │                          │註三）│              │
│    │            │                          │      │              │
├──┼──────┼─────────────┼───┼───────┤
│四  │八十八年六月│冒用會員張明月名義（實際即│辛○○│四十九萬三千五│
│    │一日（第十七│為辛○○），並以六千五百元│等活會│百元（21x23500│
│    │會）        │之標息，偽造標單冒標得逞。│會員（│＝493500元）  │
│    │            │                          │註四）│              │
│    │            │            │      │              │
├──┼──────┼─────────────┼───┼───────┤
│五  │八十八年十月│冒用會員丑○○名義，並以六│丑○○│四十二萬三千元│
│    │一日（第二十│千五百元之標息，偽造標單冒│等活會│（18x23500＝42│
│    │一會）      │標得逞。                  │會員（│3000元）      │
│    │            │                          │註五）│              │
│    │            │                          │      │              │
└──┴──────┴─────────────┴───┴───────┘
┌──┬────────────────────────────────┐
│ 註 │活會會員為上開附表壹所示之三十四位會員，扣除已得標之會員（死會會│
│ 一 │員），故扣除卯○○（會首，八十七年四月一日起會）、陳壬致（以標金│
│    │七千一百元於同年五月一日得標）、陳金莉（以標金六千元於同年六月一│
│    │日得標）、時思霞（以標金六千六百元於同年七月一日得標）、李梅花（│
│    │以標金七千一百元於同年八月一日得標）、賴麗雪（以標金七千五百元於│
│    │同年九月一日得標）、陳戀（以標金七千六百元於同年十月一日得標）之│
│    │已得標會員七會，剩餘活會會員為子○○等二十七會。                │
├──┼────────────────────────────────┤
│ 註 │活會會員為上開附表壹所示之三十四位會員，扣除已得標之會員（死會會│
│ 二 │員），故除扣除如註一所示之已得標會員七會外，另扣除辛○○（以標金│
│    │金七千一百元於八十七年十一月一日得標）、郭美麗（以標金七千七百元│
│    │於同年十二月一日得標）之已得標會員二會，剩餘活會會員為子○○、許│
│    │萬松等二十五會。                                                │
├──┼────────────────────────────────┤
│ 註 │活會會員為上開附表壹所示之三十四位會員，扣除已得標之會員（死會會│
│ 三 │員），故除扣除如註一及註二所示之已得標會員九會外，另扣除陳瑞伶（│
│    │以標金六千八百元於八十八年二月一日得標）、董台岡及卯○○（以標金│
│    │六千八百元於同年三月一日得標）之已得標會員二會，剩餘活會會員為黃│
│    │顏珠、許萬松、庚○○等二十三會。                                │
├──┼────────────────────────────────┤
│ 註 │活會會員為上開附表壹所示之三十四位會員，扣除已得標之會員（死會會│
│ 四 │員），故除扣除如註一、註二及註三所示之已得標會員十一會外，另扣除│
│    │陳壬致（以標金六千八百元於八十八年四月十五日得標）、林阿尾（以標│
│    │金六二百元於同年五月一日得標）之已得標會員二會，剩餘活會會員為黃│
│    │顏珠、許萬松、庚○○、張明月等二十一會。                        │
├──┼────────────────────────────────┤
│ 註 │活會會員為上開附表壹所示之三十四位會員，扣除已得標之會員（死會會│
│ 五 │員），故除扣除如註一、註二、註三及註四所示之已得標會員十三會外，│
│    │另扣除陳銀琇及寅○○○（以標金六千元於八十八年七月一日合標得標）│
│    │、賴玉山（以標金六千八百元於同年八月一日得標）、張月琴（以標金六│
│    │千八百元於同年九月一日得標）之已得標會員三會，剩餘活會會員為黃顏│
│    │珠、許萬松、庚○○、張明月、丑○○等十八會。    │
└──┴────────────────────────────────┘
附錄本案論罪科刑法條全文：
刑法第二百十六條：
行使第二百十條至第二百十五條之文書者，依偽造、變造文書或登載不實事項或使登
載不實事項之規定處斷。
刑法第二百二十條：
在紙上或物品上之文字、符號，依習慣或特約，足以為表示其用意之證明者，關於本
章之罪，以文書論。
刑法第二百十條：
偽造、變造私文書，足以生損害於公眾或他人者，處五年以下有期徒刑。
刑法第三百三十九條：
意圖為自己或第三人不法之所有，以詐術使人將本人或第三人之物交付者，處五年以
下有期徒刑、拘役或科或併科一千元以下罰金。
以前項方法得財產上不法之利益或使第三人得之者亦同。
前二項之未遂犯罰之。


司法院資訊處製作；財團法人民間司法改革基金會備份。
